【裁判字號】    98,交聲,404
【裁判日期】    980224
【裁判案由】    聲明異議
【裁判全文】
臺灣高雄地方法院交通事件裁定         98年度交聲字第404號
原處分機關  交通部公路總局高雄區監理所
法定代理人  劉育麟
受處分人即
異  議  人  甲○○○
上列受處分人因聲明異議案件，對於交通部公路總局高雄區監理
所中華民國98年2 月4 日所為之處分（原處分：高監營裁字第裁
80 -N00000000 號），聲明異議，本院裁定如下：
    主  文
原處分關於甲○○○酒精濃度超過規定標準，吊扣駕駛執照拾貳
個月部分撤銷。
上開撤銷部分不罰。
    理  由
一、原處分機關意旨略以：(一)受處分人即異議人甲○○○（下稱
    異議人）於民國98年1 月19日下午8 時25分許，駕駛車牌號
    碼OKW-511 號重型機車（下稱系爭車輛）行經高雄縣林園鄉
    ○○○路及東林西路路口時，因酒後駕車為警臨檢攔查，吐
    氣酒精濃度測定值為每公升0.28毫克，超過標準值每公升0.
    25毫克之違規，為當場攔停，製單舉發，原處分機關依道路
    交通管理處罰條例第35條第1 項第1 款、第22條第1 項第4
    款之規定，裁處異議人罰鍰新臺幣（下同）15000 元（已繳
    納）、1800元，吊扣駕駛執照12個月，及施以道安講習之處
    分；(二)本件異議人駕駛系爭車輛之資格憑證，係所持之職業
    大貨車（按：應係普通大貨車）駕駛執照，原處分並無不合
    等語。
二、聲明異議意旨略以：本件係因騎乘系爭車輛違規受罰，原處
    分機關竟處以吊扣大貨車執照處分，並不合理，且該駕照是
    維持全家生計所需，請給予自新機會，將吊扣駕駛執照部分
    之裁決予以撤銷等語（罰鍰、道路安全講習，及違反道路交
    通管理處罰條例第22條第1 項第4 款部分，均未經聲明異議
    ）。
三、按汽車駕駛人，駕駛汽車經測試檢定，酒精濃度超過規定標
    準者，處15,000元以上60,000元以下罰鍰，並當場移置保管
    其車輛及吊扣其駕駛執照1 年，本條例第35條第1 項第1款
    定有明文。而所謂酒精濃度超過規定之標準者，依道路交通
    安全規則第114 條第2 款之規定，係指汽車駕駛人飲用酒類
    或其他類似物後其吐氣所含酒精濃度超過每公升0.25毫克或
    血液中酒精濃度超過0.05% 以上者。次按，汽車駕駛人，因
    違反本條例及道路交通安全規則之規定，受吊銷駕駛執照處
    分時，吊銷其持有各級車類之駕駛執照，道路交通管理處罰
    條例第68條定有明文。此規定係於94年12月14日修正公佈，
    並於95年3 月1 日施行，而修正前之道路交通管理處罰條例
    第68條則係規定「汽車駕駛人，因違反本條例及道路交通安
    全規則之規定，受吊扣或吊銷駕駛執照處分時，吊扣或吊銷
    其持有各級車類之駕駛執照」，觀其修法意旨，係以「原條
    文將違規駕駛人所持有之各級車類駕駛執照一併吊扣或吊銷
    ，失之過酷，影響人民工作及生活甚鉅」為由，而刪除吊扣
    駕駛人駕駛執照時，應吊扣駕駛人持有各級車類駕駛執照之
    規定，是依現行道路交通管理處罰條例，已無得吊扣駕駛人
    所持有他級駕駛執照之依據存在，從而，於為吊扣駕駛人駕
    駛執照之處分時，自僅得吊扣駕駛人違規時所駕駛該級車類
    之駕駛執照，以限制其繼續駕駛該級車類行駛道路之權利，
    若駕駛人並無該級車類之駕駛執照，即無從執行吊扣駕駛執
    照之處分，而僅係應否依道路交通管理處罰條例第22條第1
    項規定處罰駕駛人之問題。
四、經查：
  (一)本件異議人於上開時、地，因吐氣酒精濃度測定值為每公升
    0.28毫克而駕駛系爭重型機車，為警以其違反道路交通管理
    處罰條例第35條第1 項第1 款規定之行為，當場製單舉發乙
    節，為異議人所不爭執，且有交通部公路總局高雄區監理所
    98年2 月4 日高監營裁字第裁80-N00000000號違反道路交通
    管理事件裁決書、高雄縣政府警察局高警交字第N00000000
    號舉發違反道路交通管理事件通知單等在卷可稽，上開事實
    ，自堪認定。
  (二)惟本件異議人既係駕駛普通重型機車違反道路交通管理處罰
    條例第35條第1 項第1 款之規定，揆諸前揭法律規定及說明
    意旨，原處分機關依法即僅能吊扣其普通重型機車駕駛執照
    ，並無得吊扣異議人持有他級駕駛執照之依據，自不得因異
    議人未領有普通重型機車駕駛執照，即吊扣其普通大貨車之
    駕駛執照以代之。是原處分機關以異議人有上開違規行為，
    逕行裁處吊扣異議人之普通大貨車駕駛執照，已難謂係適法
    之處分。又上開處置方式，雖可能產生無照駕駛之駕駛人，
    反而較有照駕駛之駕駛人得受有毋需吊扣駕駛執照處罰利益
    之疑慮，然行政行為，採取之方法所造成之損害不得與欲達
    成目的之利益顯失均衡，為行政程式法第7 條第3 款所明定
    。本件異議人並無普通重型機車駕駛執照可供吊扣，原處分
    機關因此吊扣異議人普通大貨車之駕駛執照，雖可能達成杜
    絕異議人將來繼續酒醉駕車之目的，惟亦同時造成剝奪異議
    人駕駛普通大貨車之結果，對其工作及生活影響甚大，甚而
    危及其就業謀生問題，此所造成之損害，與欲達成目的之利
    益（限制異議人駕駛普通重型機車，以預防酒醉駕駛普通大
    貨車所造成之危害）顯失均衡，復與前揭道路交通管理處罰
    條例第68條之修法意旨亦不相符合，益見其處分違法之處，
    自有未恰。
五、綜上所述，原處分機關僅能吊扣異議人違規當時所駕駛之車
    輛種類即普通重型機車之駕駛執照，不得代以吊扣其普通大
    貨車之駕駛執照，原處分機關未審酌新修正之法律規定，逕
    對異議人裁處吊扣普通大貨車駕駛執照12個月之處分，於法
    未合。是異議人此部分異議為有理由，應由本院將此部分之
    處分撤銷，又因異議人並無普通重型機車駕駛執照可供執行
    吊扣，爰就此部分另為不罰之諭知。至原處分關於罰鍰及施
    以道安講習之部分，異議人並未聲明異議，不在本件審究範
    圍內，附此敘明。
六、依道路交通案件處理辦法第20條前段，裁定如主文。
中    華    民    國    98    年    2     月    24    日
                    交通法庭    法  官  呂明燕
以上正本證明與原本無異。
如不服本裁定應於送達後5日內向本院提出抗告狀。
中    華    民    國    98    年    2     月    24    日
                                書記官  蔡毓琦


司法院資訊處製作；財團法人民間司法改革基金會備份。
